【裁判字號】    90,訴,747
【裁判日期】    901203
【裁判案由】    違反藥事法
【裁判全文】
臺灣臺南地方法院刑事判決          九十年度訴字第七四七號
    公  訴  人  臺灣台南地方法院檢察署檢察官
    被      告  甲○○
右列被告因違反藥事法案件，經檢察官提起公訴（九十年度營偵字第八八二號），本
院判決如左：
    主  文
甲○○無罪。
    理  由
一、本件公訴意旨略以：被告甲○○係藥劑生，在台南縣東山鄉東山村東山一三一號
    開設東昌藥局，於民國八十七、八十八年間，輾轉向丙○○購買由黃朝明售予乙
    ○○，乙○○再轉售予丙○○之含有西藥成分之偽藥「濕樂膠囊」五十盒，並於
    其藥局內出售圖利，且已販賣若干瓶，嗣於八十九年一月二十五日為台南縣衛生
    局接獲檢舉，會同警員在上址之藥局查獲，並扣得上開偽藥一瓶，因認被告涉犯
    藥事法第八十三條第三項第一項之過失販賣偽藥罪云云。訊據被告固坦承於上開
    時地販賣含有西藥成分之「濕樂膠囊」，惟辯稱其僅係藥局老闆，無從檢驗該「
    濕樂膠囊」是否含有西藥，況且該藥品包裝均符合衛生署之規定，伊實無從得知
    該「濕樂膠囊」係屬偽藥等語。
二、按犯罪事實應依證據認定之，無證據不得推定其犯罪事實；又不能證明被告犯罪
    者，應諭知無罪之判決，刑事訴訟法第一百五十四條、第三百零一條第一項分別
    定有明文。
三、查公訴人認被告涉有上開犯行，無非以被告甲○○對於於右揭時地，因過失而不
    知含有西藥成分之「濕樂膠囊」食品為偽藥，並在其藥局販賣圖利之事實坦承不
    諱，核與證人胡景惠、顏麗珠、丙○○等人所述之情節相符，並有行政院衛生署
    中醫藥委員會九十年一月五日衛中會藥字第八九○一一三二九號函在卷可參，為
    主要依據。然查被告固承認於經營之店中販賣「濕樂膠囊」，惟堅決否認有任何
    過失而販賣偽藥，此有本院筆錄在卷可稽，是公訴人認被告坦承「於右揭時地，
    知含有西藥成分之「濕樂膠囊」食品為偽藥，並在其藥局販賣」云云，似有誤認
    。再查被告所販賣之「濕樂膠囊」其產品外包裝均有品名、製造廠、來源等標示
    ，標示尚稱完整，如非經儀器檢驗，並無從發現該「濕樂膠囊」摻有西藥成份，
    此據證人顏麗珠證稱在卷，並有台南縣衛生局藥物檢查現場紀錄表一紙在卷可稽
    ，而查被告僅係一藥劑生或藥房老闆，對其所販售之藥品或食品，如就其標示已
    盡審核之能事，應認已盡注意義務，而無過失。另查被告所販賣之上開「濕樂膠
    囊」原係由址設台北市○○路○段三二號九樓日榮實業有限公司（下稱日榮公司
    ）負責人胡景惠向行政院衛生署取得合法生產製造之食品，而被告所販賣之「濕
    樂膠囊」則係偽造日榮公司之產品，固據證人胡景惠證述在卷，惟日榮公司所生
    產之「濕樂膠囊」係申請以健康食品類販售，而市售之健康食品種類繁多，「濕
    樂膠囊」復非屬知名品片牌，即任何人均可自包裝上明辨其真假，僅證人胡景惠
    因屬原申請者，方能辨別其中差別，故證人胡景惠證稱被告所販售之「濕樂膠囊
    」係屬偽品，無從據以認定被告販賣上開藥品即有過失。另查被告之上手丙○○
    ，本身並非藥商，並未具有藥物販售之專門知識，可得而知該「濕樂膠囊」係屬
    偽藥，而係因伊自身服用該「濕樂膠囊」後，效果良好，方仲介被告販賣，故被
    告從丙○○處販入「濕樂膠囊」出賣，亦難認有何過失可言，從而被告辯稱其販
    售本件之「濕樂膠囊」並無過失，應堪採信。此外，復查無其他積極證據證明被
    告確有公訴人所指之犯行，揆諸首開說明，依法應為無罪判決之諭知。
四、據上論斷，應依刑事訴訟法第三百零一條第一項判決如主文。
中      華      民      國      九十      年    十二    月        三    日
                                  臺灣臺南地方法院刑事第二庭
                                      法  官      鄧  希  賢
右正本證明與原本無異。
如不服本判決，應於判決送達後十日內，向本院提出上訴狀。
                                      書記官      陳  美  蓉
中      華      民      國      九十      年    十二    月        三    日


司法院資訊處製作；財團法人民間司法改革基金會備份。
